臺灣臺北地方法院交通事件裁定　　　　 96年度交聲字第553號
原處分機關　臺北市交通事件裁決所
異　議　人
即受處分人　ENG　EDWARD　A
　　　　　　　　　　25歲（
　　　　　　　　　　在臺住所：臺北市○○區○○路84號7樓
上列受處分人因違反道路交通管理處罰條例案件，對於臺北市交
通事件裁決所中華民國96年4月13日所為之北市裁三字第裁22－
AEU518613號裁決，聲明異議，本院裁定如下：
    主  文
異議駁回。
    理  由
一、原處分意旨略以：異議人即受處分人ENG  EDWARD A於民國
    96年1月2日夜間10時58分許，未領有中華民國監理機關掣發
    之駕駛執照，騎乘車號UFC－730號輕型機車，行經臺北市○
    ○路○段118巷時為警攔停後掣單舉發，受處分人於應到案日
    期前向原處分機關提出申訴，原處分機關認受處分人確有上
    揭違規行為，乃於96年4月13日依道路交通管理處罰條例第
    21 條第1項第1款及違反道路交通管理事件統一裁罰基準表
    之規定，裁處受處分人新臺幣6,000元罰鍰。
二、依受處分人異議狀所載則矢口否認有前揭違規行為，辯稱：
    伊確實持有美國伊利諾州政府所核發之有效國際駕照，並曾
    出示給在場員警，伊並非無照駕駛，況且伊並不知所持有之
    該國際駕照無法在臺灣合法駕駛車輛，伊並非故意違反規定
    云云。
三、本院按汽車駕駛人，未領有駕駛執照駕車者，處新臺幣
    6,000 元以上12,000元以下罰鍰，道路交通管理處罰條例第
    21條第1項第1款定有明文。又汽車駕駛執照為駕駛汽車之許
    可憑證，由駕駛人向公路監理機關申請登記，考驗及格後發
    給之；持有外國政府所發有效之正式駕駛執照者，得依平等
    互惠原則免考換發同等車類之普通駕駛執照，但持有該有效
    之正式駕駛執照者而具有中華民國國籍時，得免考換發同等
    車類之普通駕駛執照，而國際駕駛執照之換領及簽證，依下
    列規定：持有互惠國所發有效之國際駕駛執照，在我國境內
    作三十天以內之短期停留者，准予免辦簽證駕駛汽車；如停
    留超過三十天者，仍應填具國際駕駛執照簽證申請書，向公
    路監理機關辦理簽證，道路交通安全規則第50條第1項、第4
    項、第55條第3款分別定有明文。經查：
    (一)受處分人於前揭時、地騎乘上開機車為員警攔停，發現受
      處分人僅持有國際駕照駕車，遂舉發「無照駕駛」之違規
      事實，有舉發違反道路交通管理事件通知單附卷可稽。
    (二)受處分人雖以前詞辯稱並非無照駕駛云云，並提出美國伊
      利諾州核發之國際駕照為證。查，依卷附臺北市監理處
      96年3月14日北市監二字第09662351900號函所示，受處分
      人所持有之國際駕照雖為我國互惠國（州）之一。然受處
      分人為美國籍之外國人，在本件行為時係於95年11月12日
      入境等情，有其護照影本及入出境查詢資料在卷足憑。而
      本件違規時間則為96年1月2日，故受處分人在我國境內停
      留時間已超過30天至明。是按前揭規定，受處分人所持有
      之國際駕照並不等同我國政府所發之同等車類之普通駕駛
      執照，仍應依平等互惠原則，或由受處分人持所核發之有
      效正式駕駛執照，填寫申請書向我國之公路監理機關辦理
      換發同等車類之普通駕駛執照，或應填具國際駕駛執照簽
      證申請書，向公路監理機關辦理簽證，並非因此即無須經
      過任何法定手續，即可逕行持該外國之駕駛執照或國際駕
      駛執照在我國境內駕駛車輛。從而受處分人並無任何在我
      國境內駕駛車輛之許可憑證而駕車，即屬「未領有駕駛執
      照駕車」，可堪認定。
    (三)受處分人雖辯稱並無違反前揭規定之意云云。惟按人民違
      反法律上之義務而應受行政罰之行為，法律無特別規定時
      ，雖不以出於故意為必要，仍須以過失為其責任條件。但
      應受行政罰之行為，僅須違反禁止規定或作為義務，而不
      以發生損害或危險為其要件者，推定為有過失，於行為人
      不能舉證證明自己無過失時，即應受處罰（大法官會議釋
      字第275號解釋意旨參照）。前揭「未領有駕駛執照駕車
      」之禁止規定，只需受處分人違反即應受處罰，按上所述
      ，即已推定受處分人有過失。再者，受處分人既欲於我國
      境內駕車，則其就所持有之駕照究否代替我國駕駛執照此
      一重要問題，自當先行瞭解相關法規，若有疑問，亦得先
      行徵詢公路監理機關之相關意見，再行駕車上路，自不得
      以其不知法律而作為得免罰之理由。
    (四)綜上所述，本件受處分人確有前述未領有駕駛執照駕車之
      交通違規事實。從而原處分機關依道路交通管理處罰條例
      第21條第1項第1款之規定，裁處受處分人罰鍰新臺幣
      6,000 元，核無不當。本件異議為無理由，應予駁回。
據上論斷，應依道路交通案件處理辦法第19條，裁定如主文。
中　　華　　民　　國　　96　　年　　9 　　月　　7 　　日
                           交通法庭法　官　許泰誠
以上正本證明與原本無異
如不服本裁定應於送達後5日內向本院提出抗告狀
　　　　　　          　　　　　　　書記官　劉麗英
中　　華　　民　　國　　96　　年　　9 　　月　　7 　　日
